【裁判字號】    89,易,2527
【裁判日期】    891227
【裁判案由】    傷害
【裁判全文】
臺灣臺北地方法院刑事判決                        八十九年度易字第二五二七號
    公  訴  人  臺灣臺北地方法院檢察署檢察官
    被      告  乙○○
右列被告因傷害案件，經檢察官提起公訴（八十九年度偵字第一四五四六號），本院
判決如左：
    主  文
乙○○無罪。
    理  由
一、公訴意旨略以：告訴人甲○○於民國八十九年五月十六日，在臺北市○○○路一
    九九巷二弄三號前，被告乙○○開設之麵攤吃麵，食後發覺肚子不適，前往長庚
    醫院就醫，經醫師診斷為急性腸胃炎，告訴人疑係吃麵所致，復於同年七月五日
    下午七時許，在前開麵攤發生爭執，並前往臺北市政府警察局松山分局東社所協
    調後，雙方步出東社所，行至臺北市松山區○○○路一九九號十六巷口，再度引
    發爭執，被告竟基於普通傷害之犯意，毆打告訴人，致告訴人受有右眼皮瘀青、
    左前臂瘀青、右眼及右耳鈍傷等傷害，因認被告涉犯刑法二百七十七條第一項之
    傷害罪嫌。
二、本件公訴人認被告涉犯右揭罪嫌，無非以：告訴人對於右揭事實指訴綦詳，復有
    醫院之診斷證明書一紙附卷可稽，為其論據。訊據被告則堅決否認其事，辯稱：
    告訴人於八十九年五月在其麵攤消費二百二十元，但告訴人僅付一百元，之後兩
    個月間就陸續到麵攤騷擾，宣稱其麵攤又臭、又髒，叫大家不要去吃。同年七月
    五日，告訴人又到其麵攤騷擾，伊與告訴人到警察局協調，但告訴人一出警局就
    罵伊三字經，其氣憤地快速走向告訴人，當時天黑，地上有水，告訴人自己踩到
    水站不穩而跌倒撞到人行道花台，其並沒有毆打告訴人等語。
三、按犯罪事實應依證據認定，無證據不得推定其犯罪事實；又不能證明被告犯罪者
    ，應諭知無罪之判決，刑事訴訟法第一百五十四條、第三百零一條第一項分別定
    有明文。次按認定不利於被告之事實須依積極證據，苟積極證據不足為不利於被
    告事實之認定時，即應為有利於被告之認定（最高法院三十年台上字第八一六號
    判例參照）；又告訴人之告訴，係以使被告受刑事訴追為目的，是其陳述是否與
    事實相符，仍應調查其他證據以資審認（最高法院五十二年度台上字第一三００
    號判例參照）；被害人所述被害情形如無瑕疵可指，而就其他方面調查又與事實
    相符，則其供述始得為判決之基礎（最高法院三十二年度上字第六五七號判例參
    照）。復按事實之認定，應憑證據，如未能發現相當證據，或證據不足以證明，
    自不能以推測或擬制之方法，以為裁判基礎（最高法院四十年台上八六號判例參
    照）；又認定犯罪事實所憑之證據，雖不以直接證據為限，間接證據亦包括在內
    ；然而無論直接或間接證據，其為訴訟上之證明，須於通常一般之人均不致有所
    懷疑，而得確信其為真實之程度者，始得據為有罪之認定（最高法院七十六年台
    上字第四九八六號判例參照）。
四、經查：
  (一)告訴人指訴被告於右揭時、地傷害之犯行，固據其提出長庚紀念醫院診斷證明書
    書三紙為憑，惟上開診斷證明書所載之傷勢，雖可表明告訴人於驗傷之時確實受
    有傷害，然告訴人之傷勢與被告是否相涉，除告訴人之指述外，尚需有其他積極
    事證相佐。
  (二)告訴人曾於八十九年五月間至被告麵攤消費，因消費金額及食物衛生之問題而與
    被告發生爭執，嗣後告訴人到被告麵攤理論二、三次，並曾因此到派出所協調等
    情，業據告訴人於本院審理時陳明在卷；又同年七月五日下午七時許，告訴人再
    到被告麵攤，並在麵攤喝自購之牛奶、汽水，且當眾脫衣服，經被告表示告訴人
    之行為會妨害其做生意，雙方再次到警局協調等情，亦據告訴人於警訊時陳述甚
    詳，足見被告辯稱告訴人陸續到麵攤騷擾多次等語非虛。
  (三)參以告訴人先於警訊時指稱：案發當日其與被告到派出所協調，二人步出派出所
    即互相叫罵，然後伊踩到一灘水，被告與同行的友人就毆打伊，被告用手打、用
    腳踢，並用鋁罐丟伊等語；嗣於偵訊時陳稱：被告和另一人用石塊丟伊，並對其
    拳打腳踢，其倒在地上，警察有出來等語；又於本院調查時陳稱：當天從警局出
    來時，被告以手腳及旁邊撿到的木棒打其頭部及手，並用腳踢其胸部，另一個人
    也拿旁邊撿到的罐子打伊等語，由其於警訊及偵審中陳述之上開內容足徵告訴人
    歷次經訊問陳述被毆之情節迭有不同，其上開指訴能否憑信，即非無疑，是其指
    訴被害之情形非無瑕疵。又告訴人雖稱警員有看到被告毆打伊之情形，惟證人即
    當時處理雙方爭執之警員丙○○於本院審理時到庭結證稱：沒有看見被告毆打告
    訴人等語，；且證人丙○○復證稱：派出所出來惠陽超市○○道旁有一排大的水
    泥花台，人行道較狹小，那裡樹很濃密，燈光較暗，路邊地勢低會積水等語，告
    訴人於本院審理時亦陳稱：派出所出來人行道較小，有大水泥花台等語，又告訴
    人於警訊時亦陳稱其與被告互相叫罵有踩到一灘水，從而告訴人所指之目擊證人
    既未看見被告毆打告訴人之行為，被告與告訴人爭執之地點又係光線較暗、地上
    積水且濕滑之處所，則被告辯稱係當時天黑，地上有水，告訴人自己站不穩撞到
    花台而受傷等語，非無可能。
  (四)再參諸告訴人所提出診斷證明書之記載，告訴人所受者乃右眼皮下淤青及左前臂
    淤青之傷害，倘被告確實如告訴人於本院審理時指訴持木棒毆打告訴人之頭部，
    並以腳踢胸部，則何以告訴人之頭部及胸部等重要部為均無傷勢之記載？又告訴
    人固提出其於八十九年五月十六日曾因急性腸胃炎到長庚紀念醫院急診治療之證
    明書為證，惟其罹患急性腸胃炎是否即與飲食被告麵攤之物有關，未見有其他事
    證足資佐證，從而不能僅憑告訴人提出之診斷證明書即遽認被告有何傷害犯行。
五、綜上所述，告訴人之指訴既有如上之瑕疵，本院依職權調查全部證據後，亦查無
    證據足認被告有公訴人所指之傷害犯行，自難僅憑告訴人之單一指訴，遽入被告
    傷害罪責。此外，復查無其他積極事證足認被告有傷害犯行，揆諸前揭判例意旨
    及說明，被告罪嫌即屬未足，自應為無罪之諭知。
據上論斷，應依刑事訴訟法第三百零一條第一項，判決如主文。
本案經檢察官俞秀端到庭執行職務
中    華    民    國      八十九      年      十二      月    二十七    日
                                      臺灣臺北地方法院刑事第八庭
                                          法  官  張筱琪
右正本證明與原本無異。
如不服本判決，應於判決送達後十日內，向本院提出上訴狀。
                                          書記官  沈銘哲
中    華    民    國      八十九      年      十二      月    二十八    日


司法院資訊處製作；財團法人民間司法改革基金會備份。
